臺灣士林地方法院刑事裁定
111年度單禁沒字第373號
聲  請  人  臺灣士林地方檢察署檢察官
被      告  吳柏燊



上列聲請人因被告違反毒品危害防制條例案件（110年度毒偵字
第1174號），聲請單獨宣告沒收（111年度聲沒字第322號），本
院裁定如下：
    主  文
扣案如附表所示之物均沒收銷燬之。
    理  由
一、聲請意旨略以：被告前因施用毒品案件，經本院以110年度
    毒聲字第29號裁定送勒戒處所觀察、勒戒後，認無繼續施用
    毒品之傾向，於民國110年5月19日經臺灣士林地方檢察署（
    下稱士林地檢署）檢察官釋放出所，並經同署檢察官以109
    年度毒偵字第1974號、110年度毒偵字第303、861、1083號
    為不起訴處分確定；而被告另犯之施用第一級毒品海洛因、
    第二級毒品甲基安非他命案件，係於被告送觀察、勒戒前所
    犯，亦應為上開觀察、勒戒之效力所及，故經同署檢察官以
    110年度毒偵字第1174號（原109年度毒偵字第1245號）為不
    起訴處分確定。惟本案扣案如附表所示之物，分別經鑑驗結
    果檢出第一級毒品海洛因、第二級毒品甲基安非他命成分，
    屬違禁物，爰依刑法第40條第2 項、毒品危害防制條例第18
    條第1 項規定聲請宣告沒收銷燬等語。
二、按違禁物不問屬於犯罪行為人與否，沒收之；又違禁物或專
    科沒收之物得單獨宣告沒收，刑法第38條第1項、第40條第2
    項分別定有明文。再查獲之第一、二級毒品及專供製造或施
    用第一、二級毒品之器具，不問屬於犯罪行為人與否，均沒
    收銷燬之，毒品危害防制條例第18條第1項前段亦有明定，
    此相對於刑法之沒收規定而言，係刑法之特別規定，基於特
    別法優於普通法之原則，自應優先適用。而毒品危害防制條
    例第18條第1項之規定，得諭知沒收並銷燬者，以查獲之毒
    品及專供製造或施用毒品之器具為限，並不及於毒品之包裝
    袋、吸食器及分裝匙等工具，然若毒品本身已經微量附著器
    具內，無從析離，該器具自應隨同毒品一併沒收銷燬（最高
    法院94年度台上字第6213號判決意旨參照）。
三、經查，被告基於施用第一級毒品海洛因及第二級毒品甲基安
    非他命之犯意，於109年7月1日21時，在臺北市○○區○○路000
    號住處，以針筒注射之方式，施用第一級毒品海洛因1次，
    並同時以不詳方式，施用第二級毒品甲基安非他命1次。嗣
    於同年月2日23時50分許，為警盤查，經其自願同意搜索，當
    場扣得如附表所示之物（其中附表編號2所示之物被誤認為
    海洛因1包，惟送驗後為含有甲基安非他命殘渣之棉花1塊，
    詳如下述），並經其同意採集其尿液送驗，結果呈可待因、
    嗎啡、安非他命、甲基安非他命陽性反應，足堪認定被告施
    用第一級毒品海洛因、第二級毒品甲基安非他命之犯行。而
    被告前因施用毒品案件，經本院以110年度毒聲字第29號裁
    定執行觀察、勒戒後，認無繼續施用毒品之傾向，於110年5
    月19日釋放出所，並經士林地檢署檢察官以109年度毒偵字
    第1974號、110年度毒偵字第303、861、1083號為不起訴處
    分；而其於109年7月1日所為本案施用第一級、第二級毒品
    之行為，係於被告送觀察、勒戒前所犯，為上開觀察、勒戒
    效力所及，故經同署檢察官以110年度毒偵字第1174號為不
    起訴處分等事實，有士林地檢署109年度毒偵字第1974號、1
    10年度毒偵字第303、861、1083號為不起訴處分書、110年
    度毒偵字第1174號不起訴處分書及臺灣高等法院被告前案紀
    錄表各1份在卷可參（見士林地檢署110年度毒偵字第1174號
    卷第7至8、第33至34頁、本院卷第9至42頁）。
四、本件扣案如附表編號1所示之物，經送交通部民用航空局航
    空醫務中心，以氣相層析質譜儀（GC/MS）分析法檢驗結果
    ，檢出含第一級毒品海洛因成分，此有交通部民用航空局航
    空醫務中心109年7月17日航藥鑑字第0000000號毒品鑑定書
    、扣押物品清單、證物袋照片在卷可稽（士林地檢署109年
    度毒偵字第1245號卷第139至145頁），足證扣案物品確為毒
    品危害防制條例第2條第2項第1款規定之第一級毒品海洛因
    無訛。又盛裝上開海洛因之包裝袋1個，因殘留海洛因而無
    法完全析離，應整體視為查獲之毒品海洛因；另扣案如附表
    編號2、3所示之物，均經送交通部民用航空局航空醫務中心
    ，以乙醇沖洗方式鑑驗，如附表編號2所示之物，檢出為含
    甲基安非他命殘渣之棉花1塊；如附表編號3所示之注射針筒
    1支，則檢出含海洛因、甲基安非他命成分，有前引鑑定書
    、扣押物品清單、證物袋照片在卷可稽（士林地檢署109年
    度毒偵字第1245號卷第139至145、147至149頁），是以，如
    附表編號2、3所示之物與附著其等上面之海洛因、甲基安非
    他命殘渣既難以析離，應整體視為毒品而屬違禁物。揆諸前
    揭規定，自皆應依毒品危害防制條例第18條第1項前段之規
    定宣告沒收銷燬之。至鑑驗過程中因取樣消耗之毒品，既已
    滅失，自毋庸宣告沒收銷燬，併此敘明。
五、依刑事訴訟法第455條之36第2項，毒品危害防制條例第18條
    第1項前段，刑法第40條第2項，裁定如主文。　　　　
中　　華　　民　　國　　111 　年　　9 　　月　　29　　日
                  刑事第二庭  法  官  鄭欣怡
以上正本證明與原本無異
如不服本裁定應於送達後5日內向本院提出抗告狀
                              書記官  陳湘琦
中　　華　　民　　國　　111 　年　　9 　　月　　29　　日
附表
編號 應沒收銷燬之物 一 白色塊狀物1袋。實稱毛重0.2560公克(含1袋1標籤)、淨重0.0570公克、取樣0.0013公克、餘重0.0557公克，檢出第一級毒品海洛因。 （保管字號：士林地檢署109年度毒保字第655號，士林地檢署109年度毒偵字第1245號卷第139頁。） 二 含甲基安非他命殘渣之棉花1塊，檢出第二級毒品甲基安非他命。 （保管字號：士林地檢署109年度毒保字第655號，士林地檢署109年度毒偵字第1245號卷第139頁。） 三 含海洛因、甲基安非他命殘渣之注射針筒1支，檢出第一級毒品海洛因、第二級毒品甲基安非他命。 （保管字號：士林地檢署109年度保管字第1890號，士林地檢署109年度毒偵字第1245號卷第147頁。）